臺灣桃園地方法院行政訴訟判決　
110年度交字第101號
原      告  梁紫玲    
被      告  桃園市政府交通事件裁決處
                        設桃園市○○區○○路00號7~8樓
代  表  人  張丞邦      住同上
訴訟代理人  黃一鳴律師  送達處所：同上
上列當事人間交通裁決事件，原告不服被告民國110年2月19日桃
交裁罰字第58-ZAC085439號裁決，提起行政訴訟，本院判決如下
：
    主  文
原告之訴駁回。
訴訟費用新臺幣參佰元由原告負擔。
    事實及理由
一、本件係原告不服被告所為道路交通管理處罰條例（下稱道交
    處罰條例）第8 條之裁決而提起撤銷訴訟，依行政訴訟法第
    237 條之1 ，應適用交通裁決事件訴訟程序，本院並依同法
    第237 條之7 規定，爰不經言詞辯論，逕為裁判。
二、事實概要：
    原告所有車牌0000-00號自用小客車，於民國109年10月29日
    18時28分許，行經國道二號東向10.9公里處，有「行駛高速
    公路未依規定變換車道」之違規行為，經民眾檢舉，為內政
    部警政署國道公路警察局第一公路警察大隊（下稱舉發機關
    ）員警逕行舉發並填製第ZAC085439號舉發通知單，被告依
    道交處罰條例第33條第1項第4款規定，以110年2月19日桃交
    裁罰字第58-ZAC085439號裁決書（下稱原處分）裁處原告罰
    鍰新臺幣（下同）3,000元，並記違規點數1點。原告不服，
    提起本件行政訴訟。　　
三、本件原告主張略以：
　㈠事發當時原告行駛之路段係開放路肩，故原告行駛於路肩一
    路靠右直行至下交流道，途中因路肩標線在交流道前縮減，
    故直行車未打方向燈而直接跨越內縮之路肩標線，因而遭本
    件裁罰。然原告係一直保持在道路最右側直行狀態，若僅因
    標線內縮就要打方向燈，反而造成其他用路人混淆（誤以為
    本車要左轉或要往交流道方向行駛），徒增道路混亂與行車
    危險，路肩開放通行實施已久，並非一時便民之措施，故相
    關道路標線之繪製，亦應有相應之修正，不應要求用路人以
    違反常理的開車方式來達到法規範之要求，卻忽略行政機關
    繪製標線維護完善交通設施的責任。
　㈡聲明：原告之訴駁回。　
四、被告答辯略以：
　㈠舉發機關110年1月28日函略以：本件係民眾現場目睹系爭車
    輛違規，以科學儀器取得證據提出檢舉，經查證該車係自外
    側路肩行駛至出口減速車道，按交通部高速公路局107年10
    月17日函「高速公路開放路肩行駛路段，該路肩即應視為一
    車道，且用路人駕駛車輛駛離原行駛車道，亦應屬變換車道
    行為」之說明，確屬「變換車道」行為，自應依規定使用方
    向燈，該車違規屬實，本大隊依事實舉發並無不當等語。
　㈡依光碟內容，於影片顯示時間18：28：05時，路面有顯示白
    線分隔同向車道與路肩，於影片顯示時間18：28：07至18：
    28：11時，系爭車輛從路肩變換車道至減速車道未依上開規
    定使用方向燈，違規事實明確，原告主張其一直保持在道路
    最右側直行狀態一節，實乃對於標線有所誤解，並不足採。
  ㈢聲明：原告之訴駁回。
五、本院之判斷：
  ㈠前揭事實概要欄所載之事實，除後列爭點外，餘為兩造所不
　  爭執，並有舉發通知單、裁決書及其送達證書、原告陳述書
    、舉發機關函文與所附檢舉錄影光碟（光碟置本院卷證物袋
    內）等在卷可參，足信為真實。
  ㈡按「汽車行駛於高速公路或快速道路，其車道之使用，除因
    交通事故及道路施工依臨時或可移動標誌指示或交通勤務警
    察指揮外，應依設置之交通標誌、標線或號誌之規定」，「
    汽車在行駛途中，變換車道或超越前車時，應依標誌、標線
    、號誌指示，並不得有下列情形：二、未依規定使用方向燈
    。」，高速公路及快速公路交通管制規則第8 條前段、第11
    條第2 款分別定有明文。再者，道交處罰條例第33條第1 項
    第4 款規定：「汽車行駛於高速公路、快速公路或設站管制
    之道路，不遵使用限制、禁止、行車管制及管理事項之管制
    規則而有下列行為者，處汽車駕駛人新臺幣3 千元以上6 千
    元以下罰鍰：四、未依規定變換車道。」，第63條第1 項第
    1款規定：「汽車駕駛人有下列各款所列條款之一者，除依
    原條款處罰鍰外，並予記點：一、有第33條第1 項…情形之
    一者，各記違規點數1 點。」。　　
  ㈢依原告所述，並不否認於前揭時間有駕車行經上開高速公路
    地點之情，惟主張因其係一直保持在道路最右側直行狀態，
    故未打方向燈等語。是以，本件之爭點即為：原告於前揭時
    、地之駕車行為，究有無「未依規定變換車道」（變換車道
    未依規定使用方向燈）之違規情形？茲論述如下：
  1.觀諸舉發機關所提供之檢舉錄影光碟，內容即如被告答辯狀
    所載（影片時間總長12秒，影片畫面之顯示時間自18：28：
    04至18：28：16結束），影片畫面一開始即可見到原告車輛
    原行駛於高速公路之路肩，而在路肩與相鄰之減速車道（即
    該路段之最外側車道）間，路面上劃設有明顯之白色實線區
    隔，於影片顯示時間18：28：07至18：28：11時，系爭車輛
    從路肩向左變換車道至減速車道，過程中均未顯示方向燈（
    詳參卷附答辯狀及證物袋內之檢舉光碟）。據上可知，原告
    車輛確實有跨越白線而自路肩處變換至減速車道之情形，核
    屬「變換車道」行為，則其全程未使用方向燈，自屬「未依
    規定變換車道」，違規事實已臻明確。是原告所稱：因其當
    時一直保持行駛在道路最右側之直行狀態，故未使用方向燈
    等語，似意指因其車輛直行而無需使用方向燈一節，核與前
    述相關交通法規不合，容有誤解，應予敘明。
　2.至原告另略稱：該處路肩標線設置並非完善等語，惟查，依
    卷內資料並無證據足認系爭路段之路肩標線設置有何不當，
    且按，若原告認該處路肩標線設置不當，依法應採向道路交
    通主管機關提出申請或申訴之方式循序為之，在現場道路標
    線之設計變更前，尚不能僅憑個別駕駛人之判斷而自行決定
    是否遵守交通法規，否則交通安全及秩序將無以維持，是原
    告前揭所述，仍無從解免其本案違規行為之罰責，附此敘明
    。
六、綜上所述，被告所為之原處分核無違誤。原告訴請撤銷原處
    分，為無理由，應予駁回。
七、本件事證已明，兩造其餘陳述及提出未經援用之證據，核與
    判決結果不生影響，爰不另一一論述。
八、本件第一審裁判費為300 元，應由原告負擔，爰確定第一審
    訴訟費用額如主文第2 項所示。
據上論結，本件原告之訴為無理由，依行政訴訟法第237 條之7
、第98條第1 項前段、第237 條之8 第1 項，判決如主文。
中　　華　　民　　國　 111　　年　　4　　月　　 12　　日
                          行政訴訟庭　法　官　周玉羣
上為正本係照原本作成。
如不服本判決，應於判決送達後20日內，向本院提出上訴狀並表
明上訴理由（原判決所違背之法令及其具體內容或依訴訟資料可
認為原判決有違背法令之具體事實），其未載明上訴理由者，應
於提出上訴後20日內向本院補提理由書（上訴狀及上訴理由書均
須按他造人數附繕本，如未按期補提上訴理由書，則逕予駁回上
訴），並應繳納上訴裁判費新臺幣750元。
中　　華　　民　　國　 111　　年　　4　　月　　 12　　日
                                      書記官　鄭敏如